【裁判字號】    94,交上易,582
【裁判日期】    950302
【裁判案由】    過失致死
【裁判全文】
臺灣高等法院臺南分院刑事判決       94年度交上易字第582號
上  訴  人
即  被  告  乙○○
選任辯護人  鄭世賢律師
上列上訴人因過失致死案件，不服臺灣台南地方法院九十四年度
交訴字第一二一號中華民國九十四年十月廿六日第一審判決（起
訴案號：臺灣台南地方法院檢察署九十四年偵字第四六六九號）
，提起上訴，本院判決如下：
    主  文
上訴駁回。
乙○○緩刑貳年。
    事  實
一、乙○○考領有小型車普通駕駛執照，於民國（下同）九十三
    年十二月四日上午七時十五分許，駕駛五二六九─ＪＹ號小
    客車，沿台南縣新營市姑爺里，東西向產業道路，東往西行
    駛，於途經該里竹埔高幹一二四左七電桿前，無號誌交岔路
    口時，應注意駕駛人駕車，行駛於未劃設車道線或行車分向
    線，無行車速限標誌或標線道路時，時速不得逾四十公里，
    並應注意行經無號誌交岔路口時，應減速慢行，作隨時停車
    準備，並應注意車前狀況，隨時採取必要安全措施，當時為
    南瑪都中度颱風過境日，挾帶強大風雨，更應提高注意力。
    詎乙○○竟疏未注意，貿然以五十公里時速，超速直行，適
    翁世乾駕駛ＣＦ八─四九六號重型機車，附載妻子甲○○，
    沿新營市○○里○○○○○道路，南往北駛來，於行經該無
    號誌交岔路口時，亦未注意其係左方車，應暫停讓右方車先
    行，詎竟貿然直行，乙○○因煞車不及，其車輛左前方，撞
    及翁世乾機車，致翁世乾及甲○○，人車倒地，甲○○當場
    昏倒（甲○○部分，未據告訴），翁世乾因此受有胸腹撞傷
    內出血及低血容積休克，經乙○○報警自首，接受裁判，並
    通知救護車，將翁世乾及甲○○送醫，惟翁世乾仍因傷重，
    於九十三年十二月四日上午十一時卅四分許，不治死亡。
二、案經翁世乾胞姐丙○○○訴請臺灣臺南地方法院檢察署檢察
    官偵查起訴。
    理  由
一、本件經被告乙○○於本院表示認罪（詳本院上訴卷七十頁）
    ，而經本院裁定以簡式審判程序審理，則依刑事訴訟法第二
    百七十三條之二、第一百五十九條第二項規定，不適用傳聞
    法則有關證據能力限制之相關規定，合先敘明。
二、上揭事實，業據被告乙○○於警詢及偵審時均坦承不諱，核
    與告訴人丙○○○指訴情節及證人甲○○於本院審理時證述
    情節相符，並有奇美醫院柳營分院診斷證明書、道路交通事
    故調查報告表(一)(二)及道路交通事故現場圖、颱風警報資料及
    現場照片十三張在卷可稽。另被害人翁世乾因本件車禍受有
    胸腹撞傷內出血及低血容積休克傷，不治死亡，亦經檢察官
    督同檢驗員相驗屬實，並製有勘驗筆錄、相驗屍體證明書、
    驗斷書在卷可憑。是被告乙○○因駕車肇事，致被害人翁世
    乾死亡事實，應堪確認。
三、次按駕駛人駕車行駛於未劃設車道線或行車分向線，無行車
    速限標誌或標線道路，時速不得逾四十公里；行經無號誌交
    岔路口時，應減速慢行，並作隨時停車準備；汽車行駛時，
    駕駛人應注意車前狀況，並隨時採取必要安全措施；又車輛
    行至無號誌交岔路口，如同為直行車者，左方車應暫停讓右
    方車輛先行，道路交通安全規則第九十三條第一項第一款但
    書、第二款、第九十四條第三項及第一百零二條第一項第二
    款，分別定有明文。查本件被告乙○○及被害人翁世乾應分
    別注意遵守上開交通安全規則，且當時為南瑪都中度颱風過
    境，挾帶強大風雨，更應提高注意力，詎被告乙○○及被害
    人翁世乾，均疏未注意，致發生本件車禍。是被告及被害人
    就本件車禍發生，顯均有過失，應無疑義。
四、又本件車禍肇事責任，經送請臺灣省臺南區車輛行車事故鑑
    定委員會鑑定結果，雖認定「被害人翁世乾駕駛機車，於行
    經無號誌交岔路口，左方車未讓右方車輛先行，為肇事原因
    ；另被告駕駛小客車行經無號誌交岔路口，超速行駛，未注
    意車前狀況，同為肇事原因」等情，有該會九十四年三月十
    六日臺南區940141案鑑定意見書在卷可參。然本院認本件雙
    方肇事責任，被害人係左車本應暫停讓被告右方車，優先通
    行，其未暫停而貿然直行，為肇事主因；至被告乙○○於行
    經無號誌交岔路口，未減速慢行，且超速行駛，並疏於注意
    車前狀況，應為肇事次因，上開鑑定意見書，認雙方同為肇
    事原因與本院認定相左，該部分鑑定意見（即雙方同為肇事
    原因），尚有未洽，自不足採。又被害人翁世乾因本件車禍
    死亡，則被害人死亡與被告上開過失行為間，顯有相當因果
    關係。是被告過失致人於死犯行，事證明確，堪以認定。
五、核被告乙○○所為，係犯刑法第二百七十六條第一項過失致
    死罪。被告於肇事後，在未被有偵查權機關發覺前，即向警
    自首坦承犯行，接受裁判，有警詢筆錄及臺南縣警察局新營
    分局處理相驗案件初步調查報告暨報驗書在卷可稽，核屬自
    首，應依刑法第六十二條前段規定，減輕其刑。
六、原判決以被告過失致死犯行，事證明確，因予適用刑法第二
    百七十六條第一項、第六十二條前段，罰金罰鍰提高標準條
    例第一條前段規定，併審酌被告品行、智識程度、因過失而
    造成本件車禍，且為肇事次因，及被害人與有過失，並為肇
    事主因，被告於事後坦承犯行、態度良好，暨尚未與被害人
    家屬成立民事和解等一切情狀，爰對被告量處有期徒刑八月
    ，以資懲儆。
七、本院經核，原判決認事用法，均無違誤，量刑亦稱妥適。被
    告上訴意旨，以原判決量刑過重，而指摘原判決不當云云。
    然查，依前所述，被告於本件車禍發生，係肇事次因，且致
    被害人死亡，復尚未與被害人達成和解，則原判決對被告量
    處有期徒刑八月，本院認為符合罪刑相當原則。被告上訴意
    旨，指摘原判決量刑過重，為無理由，應予駁回。
八、末查，本件被告前未曾受有期徒刑以上刑之宣告，有台灣高
    等法院被告全國前案紀錄表在卷可憑。又被告於本院上訴審
    時，並提出其本件肇事車輛五二六九─ＪＹ號小客車，所投
    保任意保險，已獲中國產物保險公司同意對本件車禍，賠償
    被害人新台幣一百五十萬元，有中國產物保險公司九十五年
    三月一日出具聲明書在卷可憑（詳本院卷八三頁）。本院認
    被告經本次偵審程序教訓，應知所警愓，信無再犯之虞，因
    認被告所受刑之宣告，以暫不執行為適當。爰依刑法第七十
    四條第一款規定，併予諭知緩刑二年，以啟自新。
據上論斷，應依刑事訴訟法第三百六十八條，刑法第七十四條第
一款，判決如主文。
本案經檢察官楊治宇到庭執行職務。
中    華    民    國     95    年    3    月    2     日
                  刑事第六庭    審判長法  官  蔡崇義
                                      法  官  吳永宋
                                      法  官  董武全
以上正本證明與原本無異。
不得上訴。
                                      書記官  許美惠
中    華    民    國     95    年    3    月    2     日
附錄法條：
刑法第二百七十六條第一項：
因過失致人於死者，處二年以下有期徒刑、拘役或二千元以下罰
金。


司法院資訊處製作；財團法人民間司法改革基金會備份。
